臺灣板橋地方法院民事判決　　　　　　　　94年度建字第45號
原　　　告　日商井原築爐工業股份有限公司
法定代理人　甲○○○
訴訟代理人　韓邦財律師
複　代理人　陳怡如律師
　　　　　　張育祺律師
被　　　告　厚生玻璃工業股份有限公司
法定代理人　乙○○
訴訟代理人　莫詒文律師
　　　　　　謝欣怡律師
上列當事人間請求給付工程款事件，本院於民國94年10月4 日言
詞辯論終結，判決如下：
    主      文
原告之訴及假執行之聲請均駁回。
訴訟費用由原告負擔。
    事實及理由
一、原告主張：
（一）兩造於民國90年7 月25日簽立工事承包契約書，由原告承
      攬被告苗栗廠玻璃窯爐冷修工程（下稱系爭工程），約定
      工程總價為新臺幣（下同）3,650,000 元，按工程進度分
      4 期給付，原告依約於91年1 月7 日完成系爭工程，並由
      被告驗收完畢、使用達3 年之久，惟被告僅給付上述第1
      、2 期之工程款1,460,000 元，其餘第3 、4 期工程款合
      計2,190,000 元（下稱系爭工程款）被告迄未清償。經原
      告多次與被告催款、協商，被告均藉故要求保固而扣留系
      爭工程款，然系爭工程雙方並未約定保固保證金，且工程
      業已完工，被告並已使用達3 年之久，顯見原告系爭工程
      並無可議之處，且一般工程保固保證金僅保留1 年，被告
      拖欠款項已達3 年，已超過保固之必要性。
（二）原告屢次向被告催討系爭工程款，被告均置之不理，並以
      罹於時效抗辯；然原告於94年4 月27日再次向被告催討時
      ，被告法定代理人曾明白表示願意付款，系爭工程款之時
      效消滅已因被告承認而中斷並重行起算，故已無被告所指
      之時效消滅問題等語，爰依承攬之法律關係請求被告給付
      工程款。
（三）是原告聲明：被告應給付原告2,190,000 元，及自91年1
      月10日起至清償日止，按週年利率5 ％計算之遲延利息，
      暨以供擔保為條件之假執行宣告。
二、被告則以：
（一）原告所主張系爭工程既已於91年1 月7 日完成並驗收完畢
      ，其承攬報酬請求權自可行使時起算，迄今已罹於民法第
      127 條第7 款之2 年時效；被告於接獲原告於94年5 月25
      日催討之存證信函後已提出時效抗辯拒絕給付，並無原告
      所稱屢次催討置之不理之情事。
（二）原告提出談話錄音帶，主張被告曾於94年4 月27日向原告
      表示願意付款，是為時效消滅後之承認，然原告所提出之
      錄音帶譯文是在被告不知情的情況下所竊錄，並無證據能
      力，縱任該證據可採，被告於談話內容中根本不知時效，
      不可能為時效完成後之承認，其係以拒絕給付為前提並無
      拋棄時效利益。
（三）原告就系爭工程之給付本應於開工後32日完成爐體工程，
      原告竟遲延1 週完工，使被告受有5,775,595 元之損害，
      被告自得主張此部分之抵銷。
（四）原告於築爐過程並發生重大之給付瑕疵，爐壁傾斜且窯爐
      運作時超過攝氏1,000 度的高溫，實有發生重大工安事故
      之虞，被告並未辦理驗收，被告並無支付系爭工程款之義
      務，已向原告要求提出解決方案等語，資為抗辯。
（五）是被告聲明：
  １、原告之訴及假執行之聲請均駁回。
  ２、如受不利判決願供擔保請准宣告免為假執行。
三、原告主張兩造訂有承攬契約，由原告承攬被告系爭工程，約
    定工程總價3,650,000 元，按工程進度分4 期給付以及被告
    尚有第3 期、第4 期之系爭工程款2,190,000 元未給付等情
    ，業據其提出系爭工程之工事承包契約書、94年5 月10日所
    發律師函（分見本院卷第5 頁、第9 頁）欲行為證，被告就
    原告上開主張並不爭執，惟以：系爭工程係承攬之法律關係
    ，依民法第127 條第7 款之規定，原告工程款自得請求時即
    91 年1月7 日起迄本件起訴時已逾2 年時效完成為抗辯；原
    告就系爭工程款請求權之時效業已完成一節並無爭執，然復
    主張被告於時效完成後承認該債務，是被告已為拋棄時效利
    益之默示意思表示，另提出兩造於94年4 月27日上午9 時30
    分至中午12時談話之錄音譯文為證，是在以兩造均不爭執原
    告本件工程款自91年1 月7 日即得行使，且請求權時效為2
    年之事實為前提，本件被告究有無於時效完成後為承認系爭
    債務之行為？闕為重要之爭執所在，合先敘明。
四、按「債務人對於時效完成後所為之承認，除債務人知時效之
    事實而為承認者，其承認可認為拋棄時效利益之默示意思表
    示外，本無中斷時效之可言。」，「民法第129 條第1 項第
    2 款所謂之承認，為認識他方請求權存在之觀念表示，僅因
    債務人一方行為而成立，此與民法第144 條第2 項後段所謂
    之承認，須以契約為之者，性質迥不相同。又債務人於時效
    完成後所為之承認，固無中斷時效之可言，然既明知時效完
    成之事實而仍為承認行為，自屬拋棄時效利益之默示意思表
    示，且時效完成之利益，一經拋棄，即恢復時效完成前狀態
    ，債務人顯不得再以時效業經完成拒絕給付。」（最高法院
    49年臺上字第2620號、50年臺上字第2868號判例意旨參照）
    ，而上開判例所謂「債務人『明知』時效完成之事實而仍為
    承認行為，應屬拋棄時效利益之默示意思表示」，係指債務
    人就請求權時效之完成有所認知，而仍為承認行為而言（最
    高法院88年臺上字第190 號判決著有明文）。本件原告主張
    被告已於時效完成後為拋棄時效利益之意思表示，無非係以
    其於94年4 月27日向被告催討時，被告法定代理人曾明白表
    示願意付款，且無主張時效抗辯，僅表示工程有瑕疵，以被
    告為專門從事承攬之人，對於時效完成應至為明瞭，上開願
    意付款之表示，自應評價為時效完成後、拋棄時效利益之默
    示意思表示，而不因原告嗣於94年5 月間復委任律師去函被
    告給付系爭工程款，被告再於94年5 月26日以存證信函向原
    告主張時效完成（見本院卷第26頁）而生變等情為據，並提
    出94年4 月27日兩造談話之錄音帶暨譯文1 件為證，惟為被
    告所否認。經細繹原告所提兩造於94年4 月27日談話之譯文
    ，原告向被告催討時，被告曾為付款之表示，應係認識原告
    請求權存在之觀念通知，是原告主張被告承認系爭工程款債
    務之請求權，固非無據；惟查，依兩造於本件所不爭執之事
    實，即原告於91年1 月7 日即得請求系爭工程款，而原告於
    94年4 月27日與被告為上開對話時，系爭工程款之2 年期間
    時效業已完成，至為灼然，是被告上開承認係於時效完成後
    所為，自無中斷時效可言，又兩造於94年4 月27日對話時，
    被告自始至終均未提及時效之問題，是由原告上開主張，僅
    能證明被告於94年5 月26日發函時知悉時效已完成之事實，
    並無法證明94年4 月27日原告就兩造談話錄音時被告知悉時
    效已完成，縱以原告所稱被告為從事系爭工程之專家為真，
    但究非熟習法律之人，要無原告所言必定對於時效知之甚詳
    當然之理，是原告既無法證明被告係於請求權時效之完成有
    所認知之情形下為承認，揆諸前揭說明，被告時效完成後所
    為之承認，既無從回溯於時效期間內生中斷時效之效力，亦
    不生拋棄時效利益之效力，是被告執為時效抗辯，與法令之
    規定無違，原告之主張則無理由。
五、綜上所述，原告本於承攬關係，請求被告應給付原告2,190,
    000 元及自91年1 月10日起至清償日止，按週年利率5 ％計
    算之遲延利息，既已罹於時效而為被告提出抗辯，原告之請
    求為無理由，其假執行之聲請亦失所附麗，自應併予駁回。
六、本件事證已臻明確，兩造其餘攻擊防禦方法及舉證，經本院
    審酌後，或與本件之爭執無涉，或對本件判決結果不生影響
    ，爰不一一論述，併此敘明。
七、訴訟費用負擔之依據：民事訴訟法第78條。
中　　華　　民　　國　　94　　年　　10　　月　　18　　日
                  民事第二庭法　官　鍾啟煌
以上正本係照原本作成。
如對本判決上訴，須於判決送達後20日內，向本院提出上訴狀，
上訴臺灣高等法院（應按他造人數提出繕本）。
中　　華　　民　　國　　94　　年　　10　　月　　18　　日
                            書記官  李威賜
